臺灣屏東地方法院刑事判決　　　　　　　99年度易字第1048號
公　訴　人　臺灣屏東地方法院檢察署檢察官
被　　　告　陳朝任
輔　佐　人　陳純真
上列被告因竊盜案件，經檢察官提起公訴（99年度偵字第9014號
），本院判決如下：
    主  文
陳朝任竊盜，處拘役肆拾日，如易科罰金，以新臺幣壹仟元折算
壹日。
    事  實
一、陳朝任於民國99年9 月30日（起訴書誤載為24日）下午4 時
    30分許，以新臺幣（下同）1,700 元之代價，向周樹明購買
    其位在屏東縣屏東市武盛巷12號內之鐵皮屋時，明知周樹明
    之妻周余鏡已告誡其上址內之水溝蓋為屏東縣屏東市公所所
    有，不得拆除，竟仍基於意圖為自己不法之所有，基於竊盜
    之犯意，以遭廢棄之竹竿撬開水溝蓋方式，竊取水溝蓋3 塊
    （每塊長58公分、寬58公分、重65公斤，價值共3,300 元）
    ，嗣為警巡查聽見可疑聲響，見上址大門沒鎖後進入屋內，
    當場扣得上開水溝蓋3 塊，始悉上情。
二、案經屏東縣政府警察局屏東分局報告臺灣屏東地方法院檢察
    署檢察官偵查起訴。
    理  由
一、關於證據能力之認定：
  (一)、傳聞證據部分：
      按被告以外之人於審判外之陳述，經當事人於審判程序同
      意作為證據，法院審酌該言詞陳述或書面陳述作成時之情
      況，認為適當者，亦得為證據，刑事訴訟法第159 條之5
      第1 項定有明文。又傳聞法則之重要理論依據，在於傳聞
      證據未經當事人之反對詰問予以核實，乃予排斥，惟若當
      事人已放棄對原供述人之反對詰問權，於法院審判時表明
      同意該等傳聞證據可作為證據，基於證據資料愈豐富，愈
      有助於真實發現之理念，並貫徹刑事訴訟法修法加重當事
      人進行主義之精神，確認當事人對於證據能力有處分權之
      制度，傳聞證據經當事人同意作為證據，法院認為適當者
      ，亦得為證據。查本件被告陳朝任及其輔佐人對證人周樹
      明、盧民慶於警詢中所為陳述，暨卷附其他具傳聞證據性
      質之證據，均表示爭執其證據能力（見本院卷第120 頁反
      面），是依刑事訴訟法第159 條之5 之規定，證人周樹明
      、盧民慶於警詢中所為陳述均不具證據能力。
  (二)、被告於警詢及偵查中之自白
    1.被告於警詢中之自白無證據能力：
      檢察事務官、司法警察官、司法警察詢問受拘提、逮捕之
      被告或犯罪嫌疑人時，違反應告知得選任辯護人之規定者
      ，所取得被告或犯罪嫌疑人之自白及其他不利之陳述，不
      得作為證據。但經證明其違背非出於惡意，且該自白或陳
      述係出於自由意志者，不在此限，刑事訴訟法第95條第3
      款、第158 條之2 第2 項分別定有明文。其立法意旨在於
      當被告或犯罪嫌疑人臨時受拘提或逮捕，一時難免惶惑，
      不知所措，為保障其訴訟上之防禦權，期使司法警察（官
      ）確實遵守此一告知之程序，以保障人權，特別明定，違
      背此一程序時，除有但書例外之情形外，所取得之供述證
      據，無證據能力，此與在其他調查、偵查或審判程序違背
      此一告知義務時，非當然無證據能力之規定不同。而第95
      條及第158 條之2 已分別於86年12月19日、92年9 月1 日
      公布施行，迄今已行之經年，當為辦理刑事偵查之司法警
      察（官）所明知。故司法警察（官）明知被告已表明需選
      任辯護人，自應待其辯護人到場後，始得訊問。如司法警
      察（官）阻止被告選任辯護人，使被告未獲辯護人之諮商
      及協助，自有礙於其防禦權之充分行使。此種情形，較之
      於詢問之初未告知得選任辯護人，尤為嚴重；且既屬明知
      而有意為之，自屬惡意。因此，依舉輕以明重之法理，司
      法警察（官）以此方法違背刑事訴訟法第95條第3 款而有
      妨害被告之訴訟防禦權時；其所取得被告之不利供述證據
      ，即難認有證據能力。經查，本院於100 年4 月26日當庭
      勘驗被告之警詢光碟，勘驗結果：警察行告知義務後，被
      告稱要請律師，惟有一男聲說不要請之情，有本院準備程
      序筆錄（見本院卷第106 至112 頁）在卷可參。員警就被
      告欲選任辯護人之表示未予理會反加以勸阻，屬惡意妨礙
      被告防禦權行使之行為，揆諸上開說明，難認被告於警詢
      中之自白具有證據能力。
    2.被告於偵查中之自白有證據能力
      按被告之自白，非出於強暴、脅迫、利誘、詐欺、疲勞訊
      問、違法羈押或其他不當方法，且與事實相符者，得為證
      據，刑事訴訟法第156 第1 項定有明文。亦即被告之自白
      係出於自由意思，且與事實相符者，即有證據能力，反之
      ，若係非法取供者，因其陳述非出於任意性，其所為之陳
      述即無證據能力，經查：被告於100 年4 月26日為警詢問
      時，被告精神狀況尚可，詢問過程採一問一答，過程平和
      ，被告並於警詢中表示未受員警刑求逼供、沒有受傷、精
      神良好、有喝水等情，均有前引之本院準備程序筆錄在卷
      可參，且被告於警詢筆錄製作完畢之後，歷經相當時間後
      始送由檢察官進行訊問，此觀諸被告之警詢於99年9 月30
      日下午5 時15分許即已告終，後迄同日晚上10時54分許方
      再開庭接受偵查之相關筆錄記載便可明瞭（見警卷第13頁
      及偵卷第5 頁之訊問時間記載），足徵被告並非連續不斷
      遭警方詢問及檢察官訊問，上開警詢及偵訊間之空檔時間
      ，被告當亦可作充分之休息。且檢察官依刑事訴訟法第95
      條規定行告知義務後始訊問被告，亦有被告之訊問筆錄（
      見偵卷第5 至6 頁）在卷可查，已充分保障被告刑事訴訟
      之基本權利。再者，被告既仍得於偵訊當中，就檢察官非
      屬單純提示原有警詢筆錄，反另以開放方式相質之一切事
      項，諸如：所稱冤枉何事、屋主有無跟你說水溝蓋不可以
      拆等問題，一再為完全之補充陳述，是足認其於偵訊所為
      之自白，確係出於被告個人之自由意志無訛，其偵查之筆
      錄當具證據能力。
  (三)、警卷所附現場照片4 張，係以機械之方式所留存之現場影
      像，非供述證據，尚無傳聞法則之適用，復均無違反法定
      程序取得之情形，依刑事訴訟法第158 條之4 規定之反面
      解釋，應有證據能力。
  (四)、至卷附贓物認領保管單及扣押物品目錄表，因本院未引用
      作為認定被告犯罪之依據，是爰不就該等證據為證據能力
      有無之認定。
二、訊據被告矢口否認有何竊盜犯行，辯稱：因鑰匙掉入水溝中
    ，為撿鑰匙才移開水溝蓋云云，經查：
  (一)、被告有於99年9 月30日向周樹明購買上址內之鐵皮屋，並
      於上址以遭廢棄之竹竿撬開水溝蓋方式，移動屏東縣屏東
      市公所所有之水溝蓋3 塊之事實，業據被告於偵查及本院
      審理中自承，且與證人即上址屋主之妻周余鏡於本院審理
      中之證述：被告自己出工跟伊買上址內之鐵皮屋和大門等
      語（見本院卷第121 頁反面）相符，並有現場照片4 張（
      見警卷第28至29頁）附卷可稽，堪信為真。
  (二)、被告雖辯稱：門一打開鑰匙就掉入門下的水溝裡，伊因眼
      睛不好看不清楚，才搬動上開3 塊水溝蓋以撿拾掉進水溝
      內之鑰匙，沒有要偷水溝蓋的意思云云，惟查：水溝之位
      置在門的下方之事實，除據證人周余鏡於本院審理中證述
      明確外（見本院卷第123 頁正面），亦有被告提出之照片
      1 張（見本院卷第10頁）附卷可證。然被告業於偵查中自
      白：屋主有說水溝蓋是政府的，伊跟屋主說願意以1,700
      元將上址屋內之鐵製品包括水溝蓋一併收購等語（見偵卷
      第5 頁）明確；參以證人周余鏡於本院審理中證稱：伊有
      跟被告說清楚賣給被告的只有鐵皮屋跟2 片大門，被告知
      道水溝蓋不能賣等語（見本院卷第121 頁反面），均可證
      被告明知上開3 塊水溝蓋非屬其向屋主購買之範圍內，而
      係屏東縣屏東市公所所有而執意搬取，其有偷竊上開3 塊
      水溝蓋之犯意至明。且據證人即本件承辦員警孔慶玉於本
      院審理中證稱：當時伊有問被告拿水溝蓋之理由，被告說
      是屋主承包給他，包含水溝蓋和鐵架，被告當時神智清楚
      ，並沒有說拿水溝蓋是為了要撿鑰匙，只說這堆鐵和水溝
      蓋要拿去賣等語（見本院卷第124 頁正面及反面），被告
      雖辯稱因眼睛不好看不清楚，才搬動上開3 塊水溝蓋以撿
      拾掉進水溝內之鑰匙云云，惟若真有此事，被告應於員警
      初到現場時即告知員警，而非遲至檢察官偵查中始第1 次
      提出此項抗辯。且被告辯稱：門一打開鑰匙就掉入門下的
      水溝裡云云，惟據證人周余鏡於本院審理中證稱：伊有幫
      被告開門並交付鑰匙1 支予被告等語（見本院卷第122 頁
      正面），而證人周余鏡既已為被告開門使被告得以進入上
      址內，被告根本無使用鑰匙自行開門之必要，又何來「門
      一打開鑰匙就掉入門下的水溝」之可能。再者，被告若僅
      為撿拾鑰匙而挪動水溝蓋，僅須將水溝蓋平行移開，惟被
      告經警查獲時，3 塊水溝蓋已疊放成堆，有前引之現場照
      片附卷可佐，並經證人孔慶玉證述在卷（見本院卷第123
      頁反面），故可認被告已將上開水溝蓋3 塊搬移整理完畢
      ，並置於其持有之下，被告雖辯稱係員警么喝其一同搬運
      上開水溝蓋云云，然照片中所呈水溝蓋疊放成堆之情形，
      係員警到達現場後即時採證之結果，並非嗣後搬移水溝蓋
      後始形成之事實，業據證人孔慶玉於本院審理中證稱：因
      為被告工具很多，伊查獲後擔心東西被偷，所以才請被告
      幫忙搬1 塊水溝蓋，要把水溝蓋和被告的乙炔一起拿到派
      出所等語（見本院卷第125 頁正面）明確，是被告雖有與
      員警一同搬運水溝蓋，惟係搬往派出所，並非於現場改變
      水溝蓋位置並拍照之事實，堪以認定。被告上開所辯均屬
      事後卸責之詞，無足可採。
  (三)、被告復辯稱：水溝蓋很重，伊已年邁並曾進行手術並無能
      力搬運水溝蓋云云，惟查：上開水溝蓋每塊重65公斤；又
      被告曾於96年間因頸椎退化性病變合併脊髓神經根病變及
      第7 頸椎至第2 頸椎黃韌帶鈣化與肥厚，於長庚醫療社團
      法人高雄長庚紀念醫院（下稱長庚醫院）進行前頸椎手術
      治療等情，分別有屏東縣屏東市公所100 年3 月25日屏市
      工字第1000010849號函（見本院卷第50頁）及長庚醫院10
      0 年4 月13日長庚院高字第A33781號函所附被告病歷影本
      附卷可參。被告雖曾因上開疾病至長庚醫院進行手術，惟
      經臨床檢查其上述病症已恢復，就醫學而言，評估應可正
      常搬運重物乙情，有前引之長庚醫院函在卷可證；復酌以
      被告向屋主周樹明購買上址內之鐵皮屋後，即在無其他人
      幫忙之情形下，獨自前往上址持乙炔切割器割開鐵皮並搬
      運之情，業據被告於審理中自承（見本院卷第129 頁正面
      ），且與證人孔慶玉於本院審理中證稱：當時現場除了被
      告並無其他人等語（見本院卷第125 頁正面）相符，益可
      證被告身體狀況已恢復至得搬運重物之程度。是被告辯稱
      無力搬動水溝蓋云云，不足可採。
  (四)、綜上所述，本件事證明確，被告犯行堪以認定，應予依法
      論科。
三、核被告所為，係犯刑法第320 條第1 項之竊盜罪。爰審酌被
    告僅因貪圖小利，即犯本件竊盜犯行，顯見其漠視他人財物
    之所有權，守法意識薄弱，對財產安全及社會治安均非無相
    當危害，且犯後否認犯行，難認有悔意，惟念其犯罪時所採
    手段尚屬平和，所竊部分物品並業經發還屏東縣屏東市公所
    ，兼衡被告之學歷、職業、家庭狀況等一切情狀，量處如主
    文所示之刑，及諭知易科罰金之折算標準。
據上論斷，應依刑事訴訟法第299 條第1 項前段，刑法第320 條
第1 項，刑法施行法第1 條之1 ，判決如主文。
本案經檢察官鍾佩真到庭執行職務。
中    華    民    國   100    年    6     月    15    日
                  刑事第一庭    審判長法  官  徐美麗
                                      法  官  許瑜容
                                      法  官  薛侑倫
以上正本證明與原本無異。
如不服本判決應於收受判決後10日內向本院提出上訴書狀，並應
敘述具體理由；其未敘述上訴理由者，應於上訴期間屆滿後20日
內向本院補提理由書（均須按他造當事人之人數附繕本）「切勿
逕送上級法院」。
中    華    民    國   100    年    6     月    15    日
                                      書記官  邱郁芸
附錄本件論罪科刑法條：
中華民國刑法第320條
（普通竊盜罪、竊佔罪）
意圖為自己或第三人不法之所有，而竊取他人之動產者，為竊盜
罪，處5 年以下有期徒刑、拘役或5 百元以下罰金。
意圖為自己或第三人不法之利益，而竊佔他人之不動產者，依前
項之規定處斷。
前2 項之未遂犯罰之。